【裁判字號】    90,上易,406
【裁判日期】    900327
【裁判案由】    妨害名譽
【裁判全文】
臺灣高等法院刑事判決                              九十年度上易字第四○六號
    上  訴  人
    即  自訴人  甲○○
    上  訴  人
    即  被  告  乙○○
    選任辯護人  蔡馥宇
右上訴人因被告誹謗妨害名譽案件，不服臺灣臺北地方法院八十九年度自字第五三七
號，中華民國八十九年十二月二十九日第一審判決，提起上訴，本院判決如左：
    主  文
上訴駁回。
    事實及理由
一、本案經本院審理結果，認第一審判決對上訴人即被告乙○○（下稱被告）意圖散
    布於眾，而指摘足以毀損他人名譽之事，處有期徒刑三月，如易科罰金，以三佰
    元折算一日，認事、用法及量刑均無不當，應予維持，並引用第一審判決書記載
    之事實、證據及理由。
二、自訴人上訴意旨略以：被告犯罪後毫無悔意，原審量刑太輕云云。被告上訴意旨
    略以：原審勘驗筆錄有誤，渠沒有誹謗自訴人，渠之陳述係與自訴人民事請求事
    項有關，渠講的也是事實，渠只是要讓法官知道來龍去脈，自無違法性云云。
三、惟查：
（一）被告確有在自訴人另案對被告所提起附帶民事訴訟（本院八十九年度上字第三
      八一號請求損害賠償事件），於八十九年五月二十四日在本院二十二法庭公開
      審理時，陳稱「．．．可見在被上訴人（乙○○）自己所提的民事答辯狀裡面
      ，所提證物可證明上訴人（甲○○）為了（一個考績的事情），到處揚言要殺
      人放火，為了一個考績的事情，要打斷人家孩子的一條腿，遷怒不相干的人，
      ．．．這種人依照這種行為，他的人格假定說是並不值得六百萬元，真的說他
      為了一千多塊錢，他竟然威脅打斷別人孩子的腿，孔子說：『幼吾幼以及人之
      幼』，對不對？他是當過老師，自己也有孩子，為了這麼一點點錢，你要去打
      斷人家孩子的腿，人家的孩子跟你有什麼相干，你這個人要知道羞恥，我在中
      國商銀人評會（說）這個人不知道羞恥，到現在還不知道羞恥」等語，業據被
      告於原審審理及本院受命法官調查時均坦承不諱，並經原審於八十九年十一月
      十日審理時，當庭勘驗該案（即本院民事八十九年度上字第三八一號請求損害
      賠償事件）於八十九年五月二十四日在本院二十二法庭公開審理時之錄音帶內
      容屬實，此有原審八十九年十一月十日勘驗筆錄附卷可稽（見原審卷第一七二
      頁）；嗣經本院受命法官於九十年三月一日勘驗該錄音帶，認與原審八十九年
      十一月十日勘驗之結果相符，此亦有本院九十年三月一日勘驗筆錄在卷可證，
      被告上訴意旨以原審前述勘驗筆錄有誤云云，顯非可採。
（二）另查自訴人因被告妨害名譽案件，向被告提起附帶民事訴訟，請求損害賠償，
      自訴人復因不服第一審民事法院所為之判決，而提起上訴至本院（即本院民事
      八十九年度上字第三八一號請求損害賠償事件），是自訴人所提之附帶民事訴
      訟或提起上訴於本院，均屬自訴人訴訟權之正當行使；被告於該一請求損害賠
      償事件審理中，自應依法就被告究有無誹謗自訴人？其在如何之情況下為此行
      為？自訴人所受之損害究係如何？自訴人請求如何之賠償方屬合理？等有關該
      損害賠償事件之重要情節提出答辯；被告於該請求損害賠償事件審理中，陳稱
      自訴人「你這個人要知道羞恥，我在中國商銀人評會（說）這個人不知道羞恥
    ，到現在還不知羞恥」等語，明顯逾越上述有關自訴人請求被告損害賠償案件
      之合理範疇，於法要難認被告前引陳述與該請求損害賠償事件有何直接、間接
      之關連或必要，於法自難認被告該等言論係屬被告於該損害賠償事件審理所為
      自衛、自辯或保護合法利益之範圍；被告於公開法庭陳述上開與該損害賠償事
      件之案情並非必要且無關聯之言論，一連三次公開指摘自訴人不知羞恥，於法
      自難認被告所為之該等言論係出於善意而發表；又被告於法院公開審理時，陳
      述上開足以毀損被告名譽之言論，亦足認被告確有將上開言論散佈於眾之意圖
      。足證被告前述渠未誹謗自訴人，渠所為之陳述係與自訴人請求之事項有關，
      其所為之陳述亦係事實，渠是要讓法官知道來龍去脈，並無違法性云云，並不
      足採。
（三）另原審審酌被告曾有妨害名譽之前科（非累犯），素行尚可，且曾以言詞誹謗
      遭判刑確定，猶再犯同條之罪，非難性較高，及被告於原審審理時，已向自訴
      人當庭表示歉意，因認其犯罪後態度尚可，並考量被告係中國國際商銀之高階
      主管，因誹謗自訴人而施以短期刑罰，尚有未當等情；復審酌被告因本案造成
      自訴人精神上之痛苦非輕，被告縱向自訴人當庭道歉，然亦無法彌補自訴人精
      神上之損害，及迄今未賠償予自訴人等情，量處被告有期徒刑三月，並諭知易
      科罰金之折算標準，本院認原審量刑核屬適當，自訴人認被告犯罪後，毫無悔
      意，原審刑過輕云云，亦無可採。
（四）另本院依據被告之自白及前引原審暨本院之勘驗筆錄，認被告所為之上開言論
      核與本院民事八十九年度上字第三八一號請求損害賠償事件無直接關聯性，其
      所為核與誹謗罪之構成要件相當，已見前述，被告之辯護人為被告之利益請求
      調閱本院民事八十九年度上字第三八一號請求損害賠償事件卷宗，核無必要，
      附此敘明。
四、綜上所述，被告及自訴人前述上訴意旨所陳，於法均無可採，其等分執前述上訴
    意旨，指摘原判決不當，求予撤銷改判，均為無理由，均應予駁回。
據上論斷，應依刑事訴訟法第三百七十三條、第三百六十八條，判決如主文。
中    華    民    國      九十      年      三        月      二十七    日
                            臺灣高等法院刑事第十庭
                                審判長法  官  溫  耀  源
                                      法  官  何  菁  莪
                                  法  官  林  銓  正
右正本證明與原本無異。
不得上訴。
                                      書記官  吳  美  貞
中    華    民    國      九十      年      三        月      二十八    日
附錄：本案論罪科刑法條全文
刑法第三百十條
意圖散布於眾而指摘或傳述足以毀損他人名譽之事者，為誹謗罪，處一年以下有期徒
刑、拘役或五百元以下罰金。
散布文字、圖畫犯前項之罪者，處二年以下有期徒刑、拘役或一千元以下罰金。
對於所誹謗之事，能證明其為真實者，不罰。但涉於私德而與公共利益無關者，不在
此限。


司法院資訊處製作；財團法人民間司法改革基金會備份。
